【裁判字號】    95,交聲,112
【裁判日期】    951002
【裁判案由】    違反道路交通管理處罰條例聲明異議
【裁判全文】
臺灣桃園地方法院交通事件裁定         95年度交聲字第112號
原處分機關  交通部公路總局新竹區監理所桃園監理站
異  議  人
即受處分人  甲○○
上列異議人即受處分人因違反道路交通管理處罰條例案件，對於
交通部公路總局新竹區監理所桃園監理站95年2 月24日所為之桃
監裁罰字第裁52-DA0000000號處分（原舉發案號：桃警局交字第
DA0000000 號），聲明異議，本院裁定如下：
    主  文
原處分撤銷。
甲○○不罰。
    理  由
一、原處分意旨略謂：異議人即受處分人甲○○於九十四年十一
    月五日晚間十時二十分許，駕駛車牌號碼ＵＥＸ－二三二號
    輕型機車，行經桃園縣八德市○○○路三一七號時，因「酒
    後駕車（經酒測值為○．四七ＭＧ／Ｌ）、持逾期駕駛執照
    （九十三年六月二十日有效）駕輕機車」違規，為桃園縣政
    府警察局交通隊以桃警局交字第ＤＡ0000000號舉發
    違反道路交通管理事件通知單舉發，原處分機關乃修正前道
    路交通管理處罰條例第三十五條第一項第一款、第二十二條
    第一項第六款之規定，裁處罰鍰新臺幣（下同）三萬三千九
    百元，吊扣駕駛執照十二個月，扣繳駕照。
二、聲明異議意旨略以：九十四年十一月五日違規當天，異議人
    與朋友潘興松一同至異議人妹妹家中吃飯，異議人並與妹夫
    喝了二杯藥酒，飯後由潘興松騎乘車牌號碼ＵＥＸ－二三二
    號輕型機車搭載異議人回家，行經桃園縣八德市○○○路三
    一七號時發生車禍，嗣後異議人與潘興松皆有至八德交通隊
    做筆錄，異議人並放棄對潘興松之傷害告訴權云云。
三、按汽車駕駛人，駕駛汽車經測試檢定有酒精濃度超過規定標
    準者，處新臺幣一萬五千元以上六萬元以下罰鍰，並當場移
    置保管該汽車及吊扣其駕駛執照一年；汽車駕駛人有飲用酒
    類或其他類似物後其吐氣所含酒精濃度超過每公升○‧二五
    毫克或血液中酒精濃度超過百分之○‧○五以上，不得駕車
    ，道路交通管理處罰條例第三十五條第一項第一款及道路交
    通安全規則第一百十四條第二款分別定有明文。又道路交通
    管理處罰條例第三十五條規定前於九十四年十二月二十八日
    經修正公布，定於九十五年七月一日施行，然修正前道路交
    通管理處罰條例第三十五條第一項第一款：「汽車駕駛人，
    駕駛汽車經測試檢定有酒精濃度超過規定標準者，處新臺幣
    一萬五千元以上六萬元以下罰鍰，並當場移置保管其車輛及
    吊扣其駕駛執照一年。」比較兩者之規定於修正前、後並無
    不同。再依行政罰法第五條規定：「行為後法律或自治條例
    有變更者，適用行政機關最初裁處時之法律或自治條例。但
    裁處前之法律或自治條例有利於受處罰者，適用最有利於受
    處罰者之規定。」又交通聲明異議案件本質上屬於行政訴訟
    之撤銷訴訟，而撤銷訴訟判斷行政處分合法性之基準時，實
    務見解係採原處分發布時之事實或法律狀態為準（改制前行
    政法院六十年判字第三七四號、七十二年判字第一六五一號
    判例意旨可資參照）。是本件中，原處分機關於九十五年六
    月二十一日依修正前道路交通管理處罰條例第三十五條第一
    項第一款規定對異議人予以裁罰，並無新舊法比較問題，且
    其作成亦符合該時仍有效施行之法律，自屬適法，合先敘明
    。又道路交通管理處罰條例之立法目的乃為加強道路交通管
    理，維護交通秩序，確保交通安全，其本質在維持行政上之
    秩序，達成國家維持交通秩序之行政目的，因而，對於違反
    本條例所規定行政上義務之行為人科以制裁，其性質上屬於
    行政秩序罰，準此，其處罰對象必限於違反行政上義務之人
    ，倘非違反行政上義務之行為人，則無受行政秩序罰之理由
    。次查，修正前、後道路交通管理處罰條例第三十五條第一
    項第一款之構成要件皆明定，須以「汽車駕駛人」為處罰對
    象，即「汽車駕駛人」有前開交通違規行為時，方得處以罰
    鍰之制裁。從而，倘非「汽車駕駛人」，自非該等條文所得
    處罰之對象。
四、經查：經本院依職權調閱臺灣桃園地方法院檢察署九十五年
    度偵字第七三七九號偵查卷宗，異議人甲○○於九十四年十
    一月五日晚間，與潘興松共赴異議人胞妹許秀英位於桃園市
    ○○街住處，異議人於該處飲用兩杯藥酒後，因酒後無法駕
    車，故由未飲酒之潘興松駕駛車牌號碼ＵＥＸ－二三二號輕
    型機車，搭載異議人自上址出發返回異議人之桃園市○○街
    住所。於同日晚間十時二十分許，行經桃園縣八德市○○○
    路三一七號時發生車禍事故一節，業據異議人於警詢及偵查
    中供述綦詳（見上開偵查卷宗第四頁至第六頁、第三十八至
    第三十九頁）。核與證人即在場之人潘興松於警詢及偵查中
    證稱：伊於九十四年十一月五日晚間十時許，駕駛車牌號碼
    ＵＥＸ－二三二號輕型機車搭載異議人，在桃園縣八德市○
    ○○路三一七號旁發生車禍事故。伊與異議人二人都有受傷
    。當天伊從汐止先到異議人家，異議人就帶伊到現場案發地
    附近的妹妹住處，到異議人的妹妹家後，異議人和妹妹及妹
    婿喝藥酒二杯，後來從該處離開時，因為伊不敢喝藥酒，而
    異議人當時有喝酒，所以才由伊騎車搭載異議人，要回到異
    議人住處（見上開偵查卷宗第八頁至第十頁、第三十九至第
    四十頁）等語，互核相符。此外復有臺灣桃園地方法院九十
    五年度偵字第七三七九號不起訴處分書一紙附卷足參，堪認
    於九十四年十一月五日晚間十時二十分許，駕駛車牌號碼Ｕ
    ＥＸ－二三二號輕型機車，行經桃園縣八德市○○○路三一
    七號之駕駛人，應係案外人潘興松，而非異議人。
五、綜上所述，於本件舉發機關所認違規時地，駕駛車牌號碼Ｕ
    ＥＸ－二三二號輕型機車之實際駕駛人應非異議人，而係案
    外人潘興松。揆諸前開規定及說明，即難認異議人有原處分
    機關於原處分意旨所載之交通違規行為甚明。從而，原處分
    機關不察，逕對異議人為前開原處分裁罰，即難認為有理由
    ，應認異議人之異議為有理由，自應由本院將原處分機關所
    為之原處分撤銷，改諭知異議人不罰，以資適法。
據上論斷，應依道路交通管理處罰條例第八十七條第二項，道路
交通案件處理辦法第二十條前段，裁定如主文。
中    華    民    國    95    年    10    月    2     日
                      交通法庭法  官  林蕙芳
以上正本證明與原本無異。
如不服本裁定，應於裁定送達後5 日內向本院提出抗告狀。
                              書記官  李佩玲
中    華    民    國    95    年    10    月    16    日


司法院資訊處製作；財團法人民間司法改革基金會備份。
